【裁判字號】    98,審訴,4333
【裁判日期】    981215
【裁判案由】    妨害自由
【裁判全文】
臺灣高雄地方法院刑事判決            98年度審訴字第4333號
公  訴  人  臺灣高雄地方法院檢察署檢察官
被      告  甲○○
上列被告因妨害自由案件，經檢察官提起公訴（98年度偵字第23
451 號），嗣於本院準備程序中，被告就被訴事實為有罪之陳述
，經本院告知簡式審判程序之旨，並聽取當事人之意見後，本院
合議庭裁定由受命法官獨任進行簡式審判程序，判決如下：
    主  文
甲○○犯剝奪他人行動自由罪，處有期徒刑參月，如易科罰金，
以新臺幣壹仟元折算壹日。緩刑貳年，緩刑期內付保護管束。
    事  實
一、甲○○與乙○○原為夫妻關係（已於民國98年7 月2 日登記
    離婚) ，2 人間具有家庭暴力防治法第3 條第1 款所規定之
    家庭成員關係，平日已因感情細故而有所爭執。嗣於98年6
    月6 日下午3 時30分許，雙方先在高雄市○○區○○路338
    號乙○○工作之地點發生口角，甲○○明知乙○○不願意配
    合返家居住，竟基於妨害自由之犯意，強拉乙○○搭承車牌
    號碼4595 -XM號之自用小客車，並旋即駕駛該車輛沿國道1
    號高速公路，往臺南方向行駛，途經高雄縣阿蓮鄉某不詳加
    油站停車加油時，乙○○欲趁停車之際逃離下車，詎甲○○
    仍接續上開妨害自由之犯意，強拉住乙○○手臂，阻止其下
    車。迄於98年6 月6 日晚間11時53分許，甲○○再將乙○○
    強行載至位在臺南市○○路338 號「永華春汽車旅館」R111
    號房間內，不准乙○○離去，以上揭強拉等非法之方法剝奪
    其行動自由。直至98年6 月7 日上午7 時25日許，乙○○見
    甲○○熟睡，始趁機請前開旅館櫃檯人員協助呼叫計程車，
    即搭車逃離現場，並前往高雄縣政府警察局鳳山分局鳳崗派
    出所報警處理。
二、案經乙○○訴由臺灣高雄地方法院檢察署檢察官偵查起訴。
    理  由
一、本件被告甲○○所犯刑法第302 條第1 項之剝奪他人行動自
    由罪，非屬死刑、無期徒刑、最輕本刑3 年以上有期徒刑之
    罪，或高等法院管轄第一審之案件，被告於本院準備程序進
    行中，就被訴事實為有罪之陳述，經告知簡式審判程序之旨
    ，並聽取檢察官、被告之意見後，本院裁定改依簡式審判程
    序進行審理，是本件之證據調查，依刑事訴訟法第273 條之
    2 規定，不受同法第159 條第1 項、第161 條之2 、第161
    條之3 、第163 條之1 及第164 條至第170 條規定之限制，
    合先敘明。
二、被告於上揭時、地剝奪乙○○行動自由之事實，業據被告於
    本院行準備程序及審理時均坦承不諱( 見本院卷第39頁反面
    、第47頁正面) ，核與告訴人乙○○於偵查中指訴之情節、
    證人即高雄市政府警察局左營分局新莊派出所現場處理員警
    楊勝雄於偵查中之證述內容均屬相符，並有戶籍謄本、高雄
    市政府警察局指揮中心受理110 報案紀錄單、高雄縣政府警
    察局鳳山分局鳳崗派出所受理刑事案件報案三聯單各1 份附
    卷可稽，復酌以卷附「永華春汽車旅館」98年6 月21日永華
    春字第980621號函文1 紙、監視器翻拍光碟1 片及告訴人手
    臂傷勢照片2 張，足認被告之自白核與客觀事實相符。是本
    件事證明確，被告犯行堪以認定，應予依法論科。
三、按「家庭暴力者，謂家庭成員間實施身體或精神上不法侵害
    之行為；家庭暴力罪者，謂家庭成員間故意實施家庭暴力行
    為而成立其他法律所規定之犯罪」，家庭暴力防治法第2 條
    第1 款、第2 款分別定有明文。查本件被告將告訴人強拉上
    車、阻止其無法下車離去，並強行載至上開旅館之強制行為
    ，已達以非法方法剝奪他人行動自由之程度，且亦屬家庭暴
    力防治法第2 條第1 款之家庭暴力行為，惟因家庭暴力防治
    法之上開條文，對此並無相關罰則規定，故核被告所為，係
    犯刑法第302 條第1 項之以非法方法剝奪人之行動自由罪。
    被告上開犯行同時亦屬家庭暴力防治法第2 條第2 項之家庭
    暴力罪，惟因家庭暴力防治法之上開條文並無罰則規定，是
    被告上開犯行，應依刑法妨害自由罪之規定予以論罪科刑。
    爰審酌被告不思以和平手段解決與告訴人間之婚姻問題，竟
    以前開非法方法剝奪告訴人行動自由，對告訴人之危害程度
    非輕，所為顯然欠缺法治觀念，實無足取。惟念其前無犯罪
    經判處有期徒刑之前科，有卷附臺灣高等法院被告前案紀錄
    表1 份在卷可憑，素行尚可，因思慮不周致犯本罪，犯後又
    於本院審理時已然坦承犯行，深知悔悟，犯罪後態度良好，
    另斟酌被告之犯罪動機、手段以及被告之智識程度等一切情
    狀，量處如主文所示之刑，並參酌前開犯罪情狀及被告之家
    庭經濟狀況，諭知如主文所示易科罰金之折算標準。末查，
    被告經此經驗，已付出相當代價，且其經刑事偵查、審判程
    序及論罪科刑之教訓後，應能知所惕勵，信無再犯之虞，再
    酌以告訴人業已具狀撤回對被告之妨害自由告訴等情，此有
    刑事請求撤回告訴狀1 紙在卷可參( 見本院卷第36頁) ，應
    認所宣告之刑以暫不執行為適當，爰併予諭知緩刑2 年，以
    啟自新，並依家庭暴力防治法第38條第1 項規定，宣告緩刑
    期內付保護管束。
據上論斷，應依刑事訴訟法第273 條之1 第1 項、第284 條之1
、第299 條第1 項前段，刑法第302 條第1 項、第41條第1 項前
段、第74條第1 項第1 款，家庭暴力防治法第38條第1 項，刑法
施行法第1 條之1， 判決如主文。
中    華    民    國    98    年    12    月    15    日
                  刑事第十庭  法  官  曾子珍
以上正本證明與原本無異。
中    華    民    國    98    年    12    月    15    日
                              書記官  李承悌
附錄本判決論罪科刑所依據之法條：
中華民國刑法第302條
（剝奪他人行動自由罪）
私行拘禁或以其他非法方法，剝奪人之行動自由者，處 5 年以
下有期徒刑、拘役或 3 百元以下罰金。
因而致人於死者，處無期徒刑或 7 年以上有期徒刑，致重傷者
，處 3 年以上 10 年以下有期徒刑。
第 1 項之未遂犯罰之。


司法院資訊處製作；財團法人民間司法改革基金會備份。
